臺灣桃園地方法院民事判決
111年度訴字第294號
原      告  張孟華  

訴訟代理人  林冠宇律師
複  代理人  卓詠堯律師
被      告  陳谷華  
上列當事人間請求損害賠償等事件，本院於民國111年7月7日言
詞辯論終結，判決如下：
    主  文
被告應給付原告新臺幣（下同）519,134元及自民國111年2月26
日起至清償日止，按週年利率百分之 5計算之利息。
原告其餘之訴駁回。
訴訟費用由被告負擔74％，餘由原告負擔。
本判決第1項於原告以173,045元供擔保後，得假執行。但被告以
519,134元為原告預供擔保後，得免為假執行。
原告其餘假執行之聲請駁回。
    事實及理由
壹、程序事項：
一、按訴狀送達後，原告不得將原訴變更或追加他訴，但請求之
    基礎事實同一者，不在此限。民事訴訟法第255條第1項第2
    款定有明文。原告原起訴主張請求權基礎僅為民法184條第1
    項前後段、第226條第1項，嗣後原告追加民法第179條規定
    為請求權基礎（見本院卷第135頁），經核原告所為訴之追
    加，與原請求之基礎事實同一，所利用之證據資料亦具有同
    一性，參諸前揭法條之規定，應予准許。
二、被告經本院合法通知，未於言詞辯論期日到場，核無民事訴
    訟法第386條各款所列情形，爰依原告之聲請，由其一造辯
    論而為判決。
貳、實體事項：
一、原告主張：
　　被告於民國110年3月間向伊佯稱其經營白牌計程車公司得協
    伊辦理名下車牌號碼為000-0000之自用小客車（下稱系爭車
    輛）增貸，並以增貸款項購入車輛投入白牌計程車之營運，
    藉以使伊分得獲利分潤等，而致伊將其名下系爭車輛透過被
    告引介之裕融企業股份有限公司（下稱裕融公司）貸款人員
    即訴外人侯宥瑋以系爭車輛向裕融公司設定第一順位動產抵
    押權，貸款新臺幣（下同）70萬元，約定分6年攤還每月還
    款14,840元，合計應給付1,068,480元，前開款項扣除伊原
    積欠之車貸298,122元，其餘396,878元撥入被告所有兆豐商
    業銀行桃園機場分行帳號00000000000之帳戶（下稱系爭帳
    戶），嗣後被告將前開撥入款項提領後，被告僅清償4期款
    項及給付原告5,144元、5,560元，嗣後於110年8月後即未依
    約還款，且並未依約定將貸得款項用於白牌計程車經營之用
    ，被告前開詐騙行為使伊受有700,454元之損害（計算式：1
    ,068,480－298,122－59,200－5,144－5,560＝700,454元）；退
    步言之，縱認被告將貸得款項用於白牌計程車經營，然被告
    確實未依約繳納款項，經伊催討無果，被告已陷給付不能致
    伊受有700,454元之損害；再退步言之，裕融公司將款項撥
    入被告系爭帳戶，被告分次提領共計396,800元，應屬無法
    律上原因受有利益，伊得請求被告返還所受利益。為此，爰
    依民法第184條第1項、第226條第1項、第179條提起本件訴
    訟等語，並聲明：㈠被告應給付原告700,454元，及自起訴狀
    繕本送達翌日起至清償日止，按週年利率百分之5計算之利
    息。㈡願供擔保請准宣告假執行。
二、被告未於言詞辯論期日到場，亦未提出書狀作何聲明或陳述
    。　　
三、原告主張之事實，業據提出與其所述相符之Line對話記錄、
    兆豐銀行存摺封面、網路銀行明細截圖為證，本院並函詢裕
    融公司查核屬實，被告經相當時期受合法通知，無正當理由
    未於言詞辯論期日到場，亦未提出書狀爭執，依民事訴訟法
    第280條第3項前段準用同條第1項之規定，應視同自認，故
    原告主張之事實，應堪信屬實。
四、按因故意或過失，不法侵害他人之權利者，負損害賠償責任
    。故意以背於善良風俗之方法，加損害於他人者亦同。民法
    第184條第1項定有明文。關於侵權行為賠償損害之請求權，
    以實際上受有損害為成立要件，故侵權行為賠償損害之訴訟
    ，法院認原告有賠償損害之請求權存在，為命被告賠償損害
    之判決，如未於判決理由項下記載原告受有實際上如何損害
    之意見者，即屬民事訴訟法第466條第6款所謂判決不備理由
    （最高法院43年台上字第395號民事判例要旨）。
五、查經本院函詢裕融公司結果，據覆以：查張孟華前於110年3
    月間以車號000-0000車輛向本公司設定動產抵押申辦分期付
    款之金額為70萬元，扣除相關設定費用5,000元後，其中298
    ,122元匯入合迪公司名下合作金庫帳戶（帳號：0000000000
    0000）償還張孟華與合迪公司之借款，剩餘之396878元則逕
    匯入張孟華名下兆豐銀行帳戶（帳號：00000000000），張
    孟華即需自110年4月3日起，每期每月繳付14840元，共72期
    亦即1,068,480元。惟張孟華待前筆借款繳至第9期時，又於
    110年12月以前開車輛再次向本公司以相同方式辦理分期付
    款，申辦金額為74萬元，約定其中723770元用以清償其與本
    公司前筆剩餘款項，其餘16230元則逕匯入張孟華名下郵局
    帳戶（帳號：00000000000000），張孟華另需自111年1月17
    日起，每期每月繳付14874元，共60期亦即892440元等語。
六、由上開回函可知原告因受被告詐欺而向申辦貸款，然其中29
    8,122元係用以清償原告在受被告詐欺前已然向訴外人合迪
    公司借貸之款項，原告得享債務消滅之利益，難認係原告因
    被告詐欺所受之損害，此部分衍生之利息亦應由原告自行負
    擔。至其餘原告因受被告詐欺而向申辦貸款須負擔之手續費
    及本息等，則堪認為原告所受損害。是依據上開回函計算，
    原告於換約前、後共需支付裕融公司1,026,000元（計算式
    ：14,840×9+892,440＝1,026,000 ）。依上開損害比例計算
    ，1,026,000×（70萬-298,122元/70萬）＝589,038元為原告
    因受被告詐欺所受之實際損害。扣除被告已給付之金額後為
    519,134元（計算式：589,038-14,800×4-5,144-5,560＝519,
    134）。原告得依民法第226條第1項、第179條請求被告給付
    者亦不逾此金額，附此敘明。
七、按給付無確定期限者，債務人於債權人得請求給付時，經其
    催告而未為給付，自受催告時起，負遲延責任，其經債權人
    起訴而送達訴狀，或依督促程序送達支付命令，或為其他相
    類之行為者，與催告有同一之效力，遲延之債務，以支付金
    錢為標的者，債權人得請求依法定利率計算之遲延利息，應
    付利息之債務其利率未經約定，亦無法律可據者，週年利率
    為百分之5，民法第229條第2項、第233條第1項前段、第203
    條分別有明文規定。綜上所述，原告請求被告給付519,134
    元及自起訴狀繕本送達（本院卷第53頁送達回證參照）翌日
    即111年2月26日起至清償日止，按週年利率百分之 5計算之
    利息，為有理由，應予准許。逾此部分之請求則屬無據，應
    予駁回。
八、本件為判決之基礎已臻明確，原告其餘主張、陳述並所提證
    據均與本件之結論無礙，爰不再一一論述，附此敘明。
九、原告陳明願供擔保聲請宣告假執行，就原告勝訴部分，經核
    均無不合，爰酌定相當之擔保金額准許之，並依同法第392
    條第2 項規定宣告被告預供擔保，得免為假執行。至原告敗
    訴部分，其假執行之聲請已失所附麗，應併予駁回。
十、訴訟費用負擔之依據：民事訴訟法第79條。  　
中　　華　　民　　國　　111 　年　　8 　　月　　11　　日
                  民事第四庭    法　官　游智棋
以上正本係照原本作成。
如對本判決上訴，須於判決送達後 20 日內向本院提出上訴狀。
如委任律師提起上訴者，應一併繳納上訴審裁判費。
中　　華　　民　　國　　111 　年　　8 　　月　　11　　日
                                書記官　李韋樺